【裁判字號】    90,上易,1846
【裁判日期】    901231
【裁判案由】    竊盜
【裁判全文】
臺灣高等法院臺南分院刑事判決          九十年度上易字第一八四六號  Ａ
      上  訴  人  臺灣臺南地方法院檢察署檢察官
      被      告  甲  ○  ○
      選任辯護人  郭  家  祺
右上訴人因被告竊盜案件，不服臺灣臺南地方法院九十年度易字第一一二五號中華民
國九十年九月二十八日第一審判決（起訴案號：臺灣臺南地方法院檢察署九十年度偵
字第三五二八號；併辦案號：檢察署九十年度偵字第一二０四六號），提起上訴，本
院判決如左：
      主      文
原判決撤銷。
甲○○連續攜帶兇器竊盜，處有期徒刑陸月，如易科罰金，以參佰元折算壹日。
      事      實
一、甲○○意圖為自己不法之所有，基於概括犯意，先於民國（下同）九十年三月十
    六日中午十二時許，在臺南市安南區○○○街九十九號、現為臺南市政府所有之
    建築物內（前為東瑩高爾夫球練習場），以客觀上對人之生命、身體具有危險性
    之鐵鎚、大鐵撬、活動板手、螺絲起子等（未扣案），竊取該建築物之鐵捲門四
    片，得手後正欲離去時，即為巡邏經過之臺南市警察局第四分局員警當場查獲。
    又與乙○○共同意圖為自己不法之所有，於九十年六月十五日凌晨零時二十分許
    ，由被告駕駛車號ＵＡ－５２０５號自用小貨車，搭載乙○○前往臺南市○區○○街一○四號前，竊取丁○○所有、現由丙○○使用之車號000－0000號
    重型機車，得手後預備將該機車搬至貨車上運走之際，為丙○○發現報警查獲。
二、案經臺南市警察局第四分局報告臺灣臺南地方法院檢察署檢察官偵查起訴及聲請
    併案審理。
      理      由
一、訊據被告甲○○於警、偵訊及原審、本院審理時，對於右揭時地，以鐵鎚等工具
    拆除前東瑩高爾夫球練習場之鐵捲門四片，並當場為警查獲之事實均坦承不諱，
    對於右揭時地駕車偕同乙○○取走丙○○機車一節，亦不諱言，惟均矢口否認有
    何不法所有意圖，辯稱：前東瑩高爾夫球練習場原為其姑丈郭輔棟向臺南市政府
    承租土地時所興建，後於八十八年底租約到期時，伊曾受郭輔棟之託前往協助搬
    遷騰空，郭輔棟並告知該練習場內所剩餘之物品可以拿去變賣，伊並非基於不法
    所有意圖而拆除鐵捲門，況所持鐵鎚等物均非兇器。又丙○○之機車係乙○○找
    伊一起去搬運，伊以為係他人丟棄不要，並無不法之意圖云云。經查：
（一）被告拆除前東瑩高爾夫球練習場鐵捲門之自白，經核與臺南市政府建設局公園
      路燈管理課職員於警訊中所陳述被害情節相符，且有贓物領據一紙附卷可稽，
      被告此部份供詞應堪信為真實。被告雖以該建築物原為伊姑丈郭輔棟所經營之
      東瑩高爾夫球練習場，郭輔棟曾同意伊自行拿取練習場內遺留之物品變賣等語
      ，辯稱並無不法所有之意圖，證人郭輔棟雖於原審審理時證稱確曾於遷離時，
      對被告表示可以拿練習場內所遺留之鐵架、電器等變賣等語，可認被告前開辯
      述屬實。惟按，門窗均固著於房屋，性質上應屬與房屋不可分離之成份，不能
      與其他傢具等同視之，此為一般人所應有之常識，被告為一心智成熟之成年人
      ，對此自應有所理解；且被告復自承知悉該練習場之土地與建物均已返還臺南
      市政府，則被告對於該練習場所附屬之鐵捲門所有權歸屬於臺南市政府，亦應
      有所認識。被告既然知悉該鐵捲門與建築物同屬臺南市政府所有之物，仍擅自
      拆除預備變賣，被告有不法所有之意圖，已堪認定，不因證人郭輔棟曾經同意
      伊拿取鐵架、電器等變賣而影響竊盜罪責之成立，被告前開辯詞，自不足採。
（二）又刑法第三百二十一條第一項第三款之攜帶兇器竊盜罪，係以行為人攜帶兇器
      竊盜為其加重條件，此所謂兇器，其種類並無限制，凡客觀上足對人之生命、
      身體、安全構成威脅，具有危險性之兇器均屬之，且祇須行竊時攜帶此種具有
      危險性之兇器為已足，並不以攜帶之初有行兇之意圖為必要。螺絲起子為足以
      殺傷人生命、身體之器械，顯為具有危險性之兇器，最高法院七十九年度台上
      字第五二五三號判例著有明文。本件被告所攜帶拆除鐵門之之鐵鎚、大鐵撬、
      活動板手、螺絲起子等工具均係客觀上足對人之生命、身體、安全構成威脅，
      具有危險性之物品，自均屬兇器，因而被告所辯其所攜帶之工具非兇器云云，
      亦不足採。又被告雖於曾供稱攜帶鐵鎚及扁鑽拆除鐵門，然扁鑽並非拆門之工
      具，因而被告應係攜帶鐵鎚、大鐵撬、活動板手、螺絲起子等工具行竊無訛。
（三）再者，車號000－0000號重型機車為丙○○所用，目前仍有在使用，為
      證人即該機車之實際使用者丙○○到庭證實在卷，雖同案共犯乙○○聲稱其以
      為該機車係廢棄車，始找被告幫忙運送，計畫將該機車載至廢棄場變賣，而證
      人亦稱該機車已破破爛爛，然機車係放置於丙○○之門前，衡之常情，該機車
      既然在騎用，並非置放於雜物堆中，被告應知悉該機車並非他人所棄置，其竟
      駕車與乙○○去搬運，足見其等應已有不法之意圖存在，自不能因機車破舊而
      免其刑責。
（四）綜上所述，足見被告所辯均係卸責之詞，不足採信。本件事證明確，被告犯行
      均堪認定，應依法論科。
二、核被告攜帶鐵鎚等工具竊取鐵捲門之行為，係犯刑法第三百二十一條第一項第三
    款之攜帶兇器竊盜罪。其與乙○○行竊丙○○機車之行為則犯刑法第三百二十條
    第一項之竊盜罪，二人間有犯意之聯絡，行為之分擔，均為共同正犯。又被告所
    為二行為，時間緊接，所犯基本構成件相同，顯係出於概括之犯意為之，為連續
    犯，應依刑法第五十六條之規定以一罪論，然因被告素行尚稱良好，先後二次所
    得甚為輕微，因而不再加重其刑，附為記明。公訴人雖僅竊取鐵門之犯罪行為起
    訴，餘者未於起訴書中及，但連續犯為裁判上一罪，檢察官就犯罪事實一部起
    訴，且有移送併案審理，依刑事訴訟法第二百六十七條規定，其效力及於全部，
    法院自屬有權一併審理，亦附為記明。原審法院認被告罪證明確，予以論罪科刑
    ，固非無見，惟查：（一）被告拆除鐵門攜帶之工具為鐵鎚、大鐵撬、活動板手
    、螺絲起子，原審認被告係攜帶鐵鎚、扁鑽行竊，容有誤會。（二）又被告與乙○○取得丙○○機車一節，確有不法之意圖，原判決認被告是否確有竊取丙○○
    機車之不法所有意圖，已待斟酌，且縱認被告前開行為該當竊盜罪之要件，然認
    該二次行為，並非基於概括之犯意而為，而退回檢察官，未實體審理，亦有未洽
    。檢察官執此上訴，認原判決不當，為有理由，自應由本院將原判決撤銷改判。
    爰審酌被告竊取鐵捲門、機車預備變賣圖利之犯罪動機與手段，因此對於臺南市
    政府及丙○○之所有權使用權造成侵害，惟因該高爾夫球練習場早已荒廢無人使
    用，被告所竊取之四片鐵捲門對於臺南市政府之經濟或使用價值均不高，機車又
    極為破爛，亦無甚價值，以及被告犯罪後坦承犯行，但否認犯意之態度等一切情
    狀，仍量處被告有期徒刑六月，並諭知易科罰金之折算標準（原判決漏載），以
    資懲儆。被告用以拆除竊取鐵捲門之鐵鎚、大鐵撬、活動板手、螺絲起子等物，
    經本院遍查全卷，均無扣案之記錄，公訴意旨所載該鐵鎚、扁鑽等已扣案，似有
    誤會，而該鐵鎚等工具既未扣案，為免日後執行之困難，爰不另為沒收之諭知，
    附此敘明。
據上論結，應依刑事訴訟法第三百六十九條第一項前段、第三百六十四條、第二百九
十九條第一項前段，刑法第二十八條、第五十六條、第三百二十一條第一項第三款、
第四十一條第一項前段，罰罰金罰鍰提高標準條例第二條，判決如主文。
本案經檢察官羅清溪到庭執行職務。
中    華    民    國  九十        年      十二    月      三十一    日
                                  臺灣高等法院臺南分院刑事第四庭
                                      審判長法官  陳    義    仲
                                            法官  宋    明    蒼
                                            法官  蔡    崇    義
右正本證明與原本無異。
不得上訴。
                                      法院書記官  李    育    儒
中    華    民    國      九十一      年      一      月      三        日
附錄本案論罪科刑法條全文：
中華民國刑法第三百二十條第一項
意圖為自己或第三人不法之所有，而竊取他人之動產者，為竊盜罪，處五年以下有期
徒刑、拘役或五百元以下罰金。
刑法第三百二十一條
犯竊盜罪而有左列情形之一者，處六月以上五年以下有期徒刑：
三  攜帶兇器而犯之者。


司法院資訊處製作；財團法人民間司法改革基金會備份。
